【裁判字號】    97,勞安訴,3
【裁判日期】    980527
【裁判案由】    過失致死等
【裁判全文】
臺灣板橋地方法院刑事判決             97年度勞安訴字第3號
公  訴  人  臺灣板橋地方法院檢察署檢察官
被      告  世宏冷氣空調有限公司
兼代表人    甲○○
上列被告等因過失致死等案件，經檢察官提起公訴（97年度偵字
第11980 號、97年度偵緝字第1200號），被告於準備程序進行中
就被訴事實為有罪之陳述，經告知簡式審判程序之旨，並聽取當
事人之意見後，本院裁定由受命法官獨任進行簡式審判程序，判
決如左：
    主  文
甲○○從事業務之人，因業務上之過失致人於死，處有期徒刑陸
月，如易科罰金，以新臺幣壹仟元折算壹日；又違反事業單位工
作場所發生死亡職業災害，雇主應於二十四小時內報告檢查機構
之規定，科罰金新臺幣貳萬元，如易服勞役，以新臺幣壹仟元折
算壹日。
世宏冷氣空調有限公司違反雇主對防止有墜落之虞之作業場所引
起之危害，應有符合標準之必要安全衛生設備，致發生死亡災害
，科罰金新臺幣參萬元；又違反事業單位工作場所發生死亡災害
，雇主應於二十四小時內報告檢查機構之規定，科罰金新臺幣貳
萬元。應執行罰金新臺幣肆萬元。
    事實及理由
一、犯罪事實：
(一)世宏冷氣空調有限公司（下稱世宏冷氣公司）承攬良機實業
    股份有限公司所施作位於臺北縣泰山鄉○○路○ 段85巷3 號
    協泰製冰有限公司之「冷卻塔組裝作業」，甲○○係世宏冷
    氣公司之登記負責人，其等均為勞工安全衛生法第2 條第2
    項所稱之雇主。而甲○○於民國96年5 月25日透過人力派遣
    公司銡利企業社雇用林建池於屋頂從事冷卻塔組裝作業時，
    本應注意勞工於塑膠建材構築之屋頂從事作業時，為防止勞
    工踏穿墜落，應於屋頂上設置適當強度，且寬度在30公分以
    上之踏板或裝設安全網，並應視作業特性，使用安全帶，而
    甲○○依當時之情形，並無不能注意之情事，竟疏未注意及
    此，未於作業現場之屋架上設置適當強度，且寬度在30公分
    以上之踏板或裝設安全網，且未採用符合國家標準14253 規
    定之背負式安全帶或捲揚式防墜器等安全設備供林建池使用
    ，致使林建池於同日下午2 時45分許在作業中因不慎誤踩採
    光罩，而墜落地面，導致顱內出血死亡。甲○○身為世宏冷
    氣空調有限公司之經營負責人，竟未於24小時內將上開死亡
    災害報告檢查機構，迄臺北縣政府警察局新莊分局明志派出
    所警員謝景進以電話通知行政院勞工委員會北區勞動檢查所
    ，始趕赴現場檢查而獲悉上情。
(二)案經行政院勞工委員會北區勞動檢查所函送臺灣板橋地方法
    院檢察署檢察官偵查起訴，經合議庭裁定以簡式審判程序審
    理。
二、證據：
(一)被告甲○○於偵查及本院訊問、審理時之自白。
(二)證人廖恆輝、陳佳伶、乙○○於警詢及偵查中之證述。
(三)行政院勞工委員會北區勞動檢查所職業災害檢查報告書乙份
    。
(四)臺灣板橋地方法院檢察署相驗筆錄、驗斷書、相驗屍體證明
    書各乙份。
三、按雇主對於防止有墜落之虞之作業場所引起之危害，應有符
    合標準之必要安全衛生設備，勞工安全衛生法第5 條第1 項
    第5 款定有明文。查世宏冷氣公司透過人力派遣公司銡利企
    業社雇用被害人林建池，係雇用被害人之事業主，被告甲○
    ○則係世宏冷氣公司之經營負責人，均屬勞工安全衛生法第
    2 條第2 項所稱之雇主，被告甲○○未依勞工安全衛生法第
    5 條第1 項第5 款規定，提供符合標準之必要安全衛生設備
    ，致發生同法第28條第2 項第1 款之被害人死亡之職業災害
    ，核其所為，係犯同法第31條第1 項「違反雇主對於防止有
    墜落之虞之作業場所引起之危害，應有符合標準之必要安全
    衛生設備之規定，致發生死亡職業災害」罪；又被告未盡業
    務上注意義務，致生上開被害人死亡之結果，核其所為，另
    係犯刑法第276 條第2 項之業務過失致死罪。又被告甲○○
    未於發生死亡職業災害之24小時內通報檢查機構，核其此部
    分所為，係違反勞工安全衛生法第28條第2 項之雇主通報死
    亡職業災害義務，應依同法第32條第1 項第2 款處罰。被告
    甲○○違反勞工安全衛生法第5 條第1 項規定，致發生死亡
    職業災害，另犯勞工安全衛生法第31條第1 項之雇主未符合
    標準之必要安全設備致生死亡職業災害罪，該罪與所犯之刑
    法第276 條第2 項業務過失致人於死罪2 罪間，係一行為觸
    犯數罪名，應逕依刑法第55條之規定，從一重依刑法第276
    條第2 項之業務過失致人於死罪處斷（最高法院91年度台上
    字第3927號判決意旨參照）。被告甲○○所犯前開刑法第27
    6 條第2 項業務過失致人於死罪、勞工安全衛生法第32條第
    1 項第2 款違反雇主通報死亡職業災害義務罪2 罪間，犯意
    各別，行為互殊，應予分論併罰。至世宏冷氣公司違反勞工
    安全衛生法第5 條第1 項第5 款之規定，致發生同法第28條
    第2 項第1 款之死亡職業災害，應依同法第31條第2 項之規
    定論處；另未於發生死亡職業災害之24小時內通報檢查機構
    ，違反勞工安全衛生法第28條第2 項之規定，應依同法第32
    條第1 項第2 款及第2 項之規定論處。
四、本院審酌被告呂世宏並無前科，有臺灣高等法院被告前案紀
    錄表乙份在卷可按，素行尚可，其身為世宏冷氣公司之負責
    人，未能盡其業務上之注意義務，切實採取防止墜落之安全
    措施，輕忽勞工之作業安全，致發生被害人死亡結果之職業
    災害，使被害人家屬承受喪失親人之苦痛，自應受有相當程
    度之刑事非難，復未履行本件死亡職業災害之報告義務，未
    依規定向檢查機構報告，暨其犯罪手段、所造成之影響，犯
    後已能坦承犯行，尚未與被害人家屬達成和解等之一切情狀
    ，就被告所犯上述罪名，分別量處如主文所示之刑，並就被
    告世宏冷氣公司定其應執行刑及就被告甲○○部分，分別諭
    知如易科罰金及易服勞役之折算標準，以資懲儆。
五、據上論斷，應依刑事訴訟法第299 條第1 項前段、第273 條
    之1 第1 項、第310 條之2 、第454 條第1 項，勞工安全衛
    生法第31條、第32條，刑法第11條前段、第276 條第2 項、
    第55條、第41條第1 項前段、第42條第3 項前段、第51條第
    7 款，刑法施行法第1 條之1 ，判決如主文。
本案經檢察官吳宗光到庭執行職務。
中    華    民    國    98    年    5     月    27    日
                        刑事第十三庭法  官  鄭燕璘
上列正本證明與原本無異。
如不服本判決，應於判決送達後10日內，向本院提出上訴書狀，
且上訴書狀應敘述具體理由，而上訴書狀未敘述上訴理由者，應
於上訴期間（即自收受判決書之翌日起算10日）屆滿後20日內補
提理由書。「切勿逕送上級法院」。
                                    書記官  陳筱惠
中    華    民    國    98    年    5     月    27    日
附錄本案論罪科刑所引法條：
勞工安全衛生法第31條：
違反第5 條第1 項或第8 條第1 項之規定，致發生第28條第2 項
第1 款之職業災害者，處3 年以下有期徒刑、拘役或科或併科新
台幣15萬元以下罰金。
法人犯前項之罪者，除處罰其負責人外，對該法人亦科以前項之
罰金。
勞工安全衛生法第32條：
有左列情形之一者，處 1 年以下有期徒刑、拘役或科或併科新臺
幣九萬元以下罰金：
一、違反第5 條第1 項或第8 條第1 項之規定，致發生第28條第
    2 項第2 款之職業災害。
二、違反第10條第1 項、第20條第1 項、第21條第1 項、第22條
    第1 項或第28條第2 項、第4 項之規定。
三、違反主管機關或檢查機構依第 27 條所發停工之通知。
法人犯前項之罪者，除處罰其負責人外，對該法人亦科以前項之
罰金。
刑法第276條第2項：
從事業務之人，因業務上之過失犯前項之罪者，處5 年以下有期
徒刑或拘役，得併科3 千元以下罰金。


司法院資訊處製作；財團法人民間司法改革基金會備份。
